臺灣高等法院臺南分院刑事判決
110年度交上訴字第1046號
上  訴  人  臺灣臺南地方檢察署檢察官廖羽羚
被      告  賀中坤
選任辯護人  劉哲宏律師
            陳廷瑋律師
            李宜靜律師
上列上訴人因被告犯過失致死等案件，不服臺灣臺南地方法院11
0年度交訴字第99號中華民國110年8月13日第一審判決（起訴案
號：臺灣臺南地方檢察署109年度偵字第15212號、第15327號）
，提起上訴，本院判決如下：
    主  文
①原判決關於過失致人於死罪及應執行刑部分，均撤銷。
②賀中坤犯汽車駕駛人無駕駛執照駕車過失致人於死罪，處有   
 期徒刑壹年。
③其他上訴駁回（酒後駕車部分）。
④上開撤銷部分及駁回部分，應執行有期徒刑壹年伍月。
    事  實
一、賀中坤前因酒後駕車等違規行為，於案發前之民國108年1月
    7日即經吊銷駕駛執照，詎仍不知改過，於109年6月8日17時
    許在臺南市仁德區大甲國小後方某處魚塭，飲用罐裝啤酒約
    4罐後，明知其服用酒類後體內酒精尚未退去，已不能安全
    駕駛動力交通工具，竟仍基於酒後駕車之犯意，於同（8）
    日18時許，駕駛登記其名下、車牌號碼0000-00號自用小客
    貨車，附載工地同事洪偉淇上路，嗣駕車沿臺南市○區○○路0
    000巷由南往北行駛，於19時許行經○○路0000巷000之0號前
    時，因已不能安全駕駛，而自撞路旁電線桿，並使前開車輛
    車輪陷於路旁泥土內。
二、上開事故發生後，賀中坤本應注意發生道路交通事故後，如
    事故地點在車道或路肩者，應在適當距離處豎立車輛故障標
    誌或其他明顯警告設施，提醒來往用路人注意，且依當時天
    候陰，夜間有照明，柏油路面乾燥無缺陷，無障礙物，視距
    良好等情事，並無不能注意之情事，賀中坤竟疏未豎立車輛
    故障標誌或其他明顯警告設施，僅繼續駕駛前開車輛，嘗試
    將車輛自路旁泥土中駛出脫困，前開遭撞擊之電線桿則因不
    堪賀中坤所駕車輛來回拉扯而斷裂傾斜，致使電線桿上之電
    線下垂至路面中央，賀中坤亦疏未及時將之排除，剛好王仁
    祥騎乘車牌號碼000-000普通重型機車，沿臺南市○區○○路00
    00巷由北往南行經該處，因未見有任何明顯警告設施而逕行
    騎車通過，其頸部因而遭下垂至路面中央之電線勾纏而人車
    倒地，致王仁祥受有頭頸部鈍傷、頸椎骨折併中樞神經損傷
    等傷害，經送醫救治後仍於同（8）日20時25分因傷重不治
    死亡（本院註：①乘客洪偉淇於賀中坤駕車自撞電線桿後，
    先下車指揮交通，不久即先行離開，經檢察官認為其並非駕
    駛人或肇事人，而無違反上開注意義務，而經不起訴處分。
    ②王仁祥倒地後約2分鐘許，雖經案外人陳金柱騎乘機車經過
    不慎撞擊，然經檢察官認為王仁祥死亡結果與陳金柱並無相
    當因果關係，而經不起訴處分，嗣陳金柱於本院則另與王仁
    祥家屬達成和解）。
三、嗣警接獲民眾吳鴻毅報案到場處理時，發現賀中坤身上散發
    濃厚酒氣，遂於同（8）日19時41分對其施以吐氣酒精濃度
    檢測，測得其吐氣所含酒精濃度達每公升0.46毫克，賀中坤
    供稱其係由洪偉淇駕車載到該處，洪偉淇自撞電線桿後下車
    指揮交通，其再坐到駕駛座駕駛，嘗試將車從泥土中駛出，
    經司法警察訊問洪偉淇，並調閱賀中坤、洪偉淇飲酒後、案
    發前曾去超商提款的監視器畫面，顯示其等飲酒後係由賀中
    坤駕駛，賀中坤才坦承上開犯行。
四、案經王仁祥之父王世文訴由臺南市政府警察局第六分局報告
    臺灣臺南地方檢察署檢察官偵查起訴。
　　理  由
一、被告上開犯罪事實，有下列證據可資證明：
　㈠被告於警詢（第二次警詢，相卷第25頁）、偵訊（相卷第217
    頁）、原審及本院審理過程中坦承不諱。
　㈡洪偉淇於警詢（相卷第43頁）、偵查中之證述（相卷第215頁
    ）。
　㈢報案人吳鴻毅於警詢之證述（相卷第53頁）。　
　㈣被告因酒駕遭吊銷駕照的公路監理電子查詢單（相卷第197頁
    ）、0000-00自小客貨車登記在被告名下的公路監理電子查
    詢單（相卷第199頁）。
　㈤被告的酒精測定紀錄表（相卷第59頁）、財團法人台灣電子檢
    驗中心呼氣酒精測試器檢定合格證書（偵15212號卷第125頁
    ）、臺南市○○○○○○○○○道○○○○○○○○○○○○00000號卷第127頁）
    。
　㈥案發前被告偕同友人前往○○○小吃店吃飯的監視器翻拍照片、
    案發前109年6月8日18時46分許被告開車附載洪偉淇前往臺
    南市○○區○○○路000號統一超商領錢的監視器翻拍照片、被告
    、洪偉淇個人彩色照片（相卷第119頁以下、第159頁、第16
    5頁、173頁）。
　㈦到場處理警員製作的道路交通事故現場圖（相字卷第65頁）
    、道路交通事故調查報告表㈠㈡（相字卷第67頁）、臺南市政
    府警察局第六分局案發現場勘查照片（彩色照片，相字卷第
    71頁以下）。
　㈧臺南市政府警察局109年8月3日鑑定書：0000-00自小貨車方
    向盤上殘留有被告及另一名男子的DNA（偵15212卷第9頁）
    。　
　㈨109年6月8日19時許臺南市○區○○路0000巷000 ○0 號案發地點
    監視器光碟（檔案名稱：車禍1）、司法警察勘驗案發地監
    視器後製作的翻拍照片及說明（相卷第86頁以下）、檢察事
    務官勘驗案發監視器後製作的勘驗報告及翻拍照片（黑白照
    片、相卷第253頁以下）。
　㈩臺南市立醫院就王仁祥開立的診斷證明書（到院前無生命徵
    象，相卷第55頁）、臺灣臺南地方檢察署相驗筆錄、相驗屍
    體證明書、檢驗報告書及相驗照片（相卷第233頁以下）。
　臺南市車輛行車事故鑑定會110年4月16日南市交鑑字第11004
    88633號函所附之臺南市車輛行車事故鑑定會鑑定意見書（
    偵15212卷第155頁以下）。
　臺灣臺南地方檢察署109年度偵字第15212號洪偉淇、陳金柱
    之不起訴處分書（偵15327卷第41頁）。
　關於被告過失責任的說明：
　⒈被告駕駛上開自用小客貨車附載朋友洪偉淇，於上開時間、
    地點自撞路旁電線桿，車輪因此陷於路旁泥土內，事故發生
    後，被告並未於事故地點適當處豎立車輛故障標誌或其他明
    顯警告設施，且繼續駕駛前開車輛，嘗試將車輛自路旁泥土
    中駛出脫困，前開遭撞擊之電線桿因不堪被告駕駛車輛來回
    拉扯而斷裂傾斜，致使電線桿上之電線逐漸下垂至路面中央
    ，嗣後被害人王仁祥騎乘機車行經該處，其頸部因而遭下垂
    至路面中央之電線勾纏而人車倒地。王仁祥倒地後約2分鐘
    許，陳金柱騎乘機車行經該處，因未及閃避而撞擊已倒地之
    王仁祥，王仁祥因而受有頭頸部鈍傷、頸椎骨折併中樞神經
    損傷及頭臉部、四肢多處挫擦傷等傷害，經送醫救治後仍因
    傷重不治死亡等情，為被告坦承在卷，核與洪偉淇、陳金柱
    之供述相符，並有上開相關證據在卷可參，堪予認定。
　⒉被害人王仁祥於事故後經送醫，經診斷其到院前已無生命徵
    象，有下巴開放性傷口8公分、頸部開放性傷口3公分、頭臉
    頸部、身體四肢多處擦挫傷、胸腹部擦挫傷等傷害，嗣經檢
    察官率同法醫進行相驗，發現被害人頸部前頸部有寬約2公
    分之橫向帶狀擦傷（疑似安全帽帶）並撕裂傷，左下頷顳顎
    關節處有長約7公分之撕裂傷，頸椎有骨折情形（頸部鬆軟
    且轉動角度過大），因此認定本件死者應係頸椎骨折併中樞
    神經損傷而死亡，此有檢察署相驗筆錄、相驗屍體證明書、
    臺南市立醫院診斷證明書、檢驗報告書及相驗照片等件可參
    ，可知本件事故中被害人之軀幹、四肢所受傷害均尚屬輕微
    ，真正導致其致命之傷勢，應係頸部遭強力拉扯所造成之頸
    椎骨折併中樞神經損傷。又參酌被害人行經案發地點遭下垂
    至路面中央之電線勾纏而人車倒地後，被害人落地之地面血
    跡處約距電線垂落處（即前開斷裂之電線桿處）逾10公尺，
    被害人之機車則倒於電線垂落處往南逾25公尺處，安全帽則
    僅掉落於電線垂落處附近，與機車倒地處差距20公尺以上之
    遠，而陳金柱則約於2分鐘後由南往北行經現場並摔車，此
    有道路交通事故現場圖、現場勘察照片、109年6月8日19時
    許臺南市○區○○路0000巷000○0號監視器畫面光碟、翻拍照片
    及檢察事務官勘驗報告附卷可憑，則可知被害人於案發當時
    ，遭電線勾纏之際，其行車速度並非緩慢，其遭電線勾纏時
    受力之力道非輕，且安全帽掉落處與機車倒地處距離落差明
    顯。因此本件被害人案發時遭電線勾纏受力之部位極有可能
    即係被害人之頭頸部，方導致安全帽先因被害人之頭頸部遭
    電線勾纏落地，被害人及機車車體則因慣性繼續向前後方相
    繼倒地，故被害人於本案事故中受到致命傷害之時點，應係
    於被害人駕車行經案發地點，頭頸部遭電線勾纏拉扯之時，
    應堪予認定。而陳金柱雖於被害人倒地2分鐘後駕車行經該
    處，其機車前輪並有撞擊已倒地之被害人，惟考量被害人受
    撞擊前，已先受有頭頸部遭強力拉扯致頸骨骨折之致命傷害
    ，且被害人除頸部外，其餘之傷勢均屬一般擦挫傷，均無致
    命之虞，則陳金柱駕車撞擊已倒地之被害人之行為，縱有過
    失，其行為與被害人之死亡結果間應無具備因果關係，尚難
    遽將被害人死亡結果歸責於陳金柱。　
　⒊「發生道路交通事故，駕駛人或肇事人應先為下列處置：①事
    故地點在車道或路肩者，應在適當距離處豎立車輛故障標誌
    或其他明顯警告設施，事故現場排除後應即撤除...」，道
    路交通事故處理辦法第3條第1項第1款定有明文。被告駕車
    自撞路旁電線桿後，車輛車輪陷於路旁泥土內，被告駕駛車
    輛嘗試從路旁泥土中駛出脫困，導致電線桿不堪車體來回拉
    扯斷裂傾斜，電線下垂至路面中央，因該電線下垂至路面中
    央將可能導致來往機車騎士勾纏到該電線而發生車禍，被告
    係該危險製造者，自有義務將此危險立即排除，毋待交通法
    規規範。本案被告駕車自撞電線桿、車輛自陷路旁泥土內，
    被告嘗試駛出脫困，導致電線桿斷裂傾斜、電線下垂路面中
    央，被告未豎立車輛故障標誌或其他明顯警告設施，亦未趕
    緊排除垂落路面中央的電線，提醒來往車輛注意安全，被告
    的行為顯有過失。又王仁祥因未見有任何明顯警告設施而逕
    行駕車通過，其頸部因而遭前開下垂至路面中央之電線勾纏
    而人車倒地，受有頭頸部鈍傷、頸椎骨折併中樞神經損傷而
    不治死亡，王仁祥的死亡結果顯然係由於被告的上開過失行
    為所造成，被告的上開過失行為與王仁祥的死亡結果顯有相
    當因果關係（即具有客觀可歸責性的因果關係）。
　⒋至於辯護人於本院辯稱：案發現場最高行車限速為時速30公
    里，依照檢察事務官勘驗報告（相卷第245頁以下），可知
    影像4分32秒時電線已經下垂導致後方車輛無法通過，影像7
    分許被害人快速駛入上開路段，應係疏未注意下垂至路面中
    央之電線，才遭電線勾纏導致人車倒地，加上檢察官督同法
    醫相驗結果，被害人頸椎有骨折情形 (頸部鬆軟且轉動角度
    過大），可見被害人案發時行車速度相當快，始有如此強大
    副作用力，被害人應有超速騎乘的與有過失，原審量刑沒有
    過輕等語（本院卷第162頁）。然查：
　①依據司法警察翻拍監視器照片（相字卷第88頁）、檢察事務
    官勘驗光碟翻拍照片（相字卷第260頁），僅記載被害人於
    影片7分許騎車經過，並未記載「快速」經過，辯護人稱檢
    察事務官勘驗結果發現被害人「快速通過」，乃有誤會。其
    次，從被害人受傷的部位、受傷的程度，縱使認為被害人當
    時行車速度非慢，然因無從認定被害人當時騎車的時速為何
    ，本院亦無從認定被害人當時有超速違規。最重要者，依照
    上開勘驗翻拍照片，可知被害人騎車經過案發現場時，道路
    中央的光線仍屬暗黑，在被害人之後約2分鐘騎車行經該處
    的陳金柱也證稱：當時燈光昏暗，我才沒有發現死者（相卷
    第37頁、第39頁），尤其電線外觀是黑色的，在案發當時正
    值夜晚，衡情應難在正常行車距離及早辨認得出，吾人觀看
    翻拍照片時尚且須仔細辨認，才能清楚看出電線所在位置（
    警察勘驗照片則有幫忙標示出電線位置，見相卷第87頁以下
    ），則被害人因為交通信賴緣故，加上頭戴安全帽，正常行
    車通過該處，縱使沒有超速，是否能夠清楚看見前方有電線
    垂落到路中央而加以注意，也有疑問。至於被害人騎車通過
    之前，監視器畫面雖然顯示有其他汽車駕駛人注意到電線下
    垂而迴轉車輛不願通過，其他機車駕駛人因而暫停閃避通過
    （相字卷第257、258頁翻拍照片），然汽車前方車燈有兩個
    ，位置較高，汽車駕駛人較能透過車燈照明發現前方電線下
    垂，因此不能以汽車駕駛人有發現電線下垂，逕認被害人也
    能注意前方下垂的電線。另相字卷第258頁的勘驗照片，則
    是因為汽車駕駛人發現電線下垂不願通過而迴轉車輛時，對
    向機車因而才停下來等候通過，因而在被害人之前通過的機
    車駕駛人也並非係因自己注意而停車，而無法以此認定被害
    人當時能夠自行注意前方電線已經下垂。
　②縱使仍認為被害人有騎車超速或未注意車前狀況的與有過失
    ，然此至多僅係量刑的參考因子，及被害人家屬對被告民事
    求償時的責任分擔比例，並無法免除被告的刑責，且本院係
    因被告「無照駕駛」致人於死才提高被告的刑度（詳下述）
    ，併此敘明。　
　⒌臺南市車輛行車事故鑑定會110年4月16日南市交鑑字第11004
    88633號函所附之臺南市車輛行車事故鑑定會鑑定意見書，
    鑑定結論認為：「被告....電線垂吊道路，妨礙交通，為肇
    事主因」，及認為「王仁祥無肇事因素」部分，均與本院上
    開認定相符，併此敘明。至於鑑定結論並未引用上開交通法
    規或說明被告違反何種注意義務，應如本院上開補充說明。
    另被告造成王仁祥死亡的過失行為，應與其喝酒行為無關，
    則詳如下述。
二、綜上，被告酒後駕車犯行，及無駕駛執照駕車過失致人於死
    等犯行，事證明確，堪予認定。
三、論罪：
　㈠核被告於犯罪事實一所為，係犯刑法第185條之3第1項第1款
    服用酒類不能安全駕駛動力交通工具而駕駛罪。
　　核被告於犯罪事實二所為，係犯道路交通管理處罰條例第86
    條第1項、刑法第276條汽車駕駛人無駕駛執照駕車過失致人
    於死罪。
　　二審公訴檢察官當庭已經變更起訴書所載的法條，認為被告
    上開行為應該整體觀察，不能切割觀察，被告整體行為應係
    構成刑法第185條之3第2項前段酒後駕車致人於死罪（本院
    卷第172頁審理程序筆錄、第105頁補充理由書參照），乃有
    誤會（詳下述），然其社會事實同一，本院自得逕行變更法
    條審理之。
　㈡被告所犯上開2罪，其行為互殊、罪名有異，應分論併罰之
　㈢二審公訴檢察官於本院雖主張：被告應係構成刑法第185條之
    3第2項前段酒後駕車致人於死罪。然查：
　⒈刑法第17條之加重結果犯，係故意的基本犯罪與加重結果之
    結合犯罪，其中所謂「因犯罪致發生一定之結果」，必其犯
    罪構成要件行為之實行與結果之發生間具相當因果關係，始
    與加重結果犯之成立要件該當。以傷害致人於死罪為例，非
    謂有傷害之行為及生死亡結果即能成立，必須傷害之行為隱
    藏特有之危險，因而產生死亡之結果，兩者間有相當因果關
    係，方能構成（最高法院97年度台上字第5073號、100年度
    台上字第3062號判決意旨參照）。刑法第185條之3第2項之
    立法理由係以：「酒駕肇事行為，屬當事人得事前預防，故
    雖屬過失，但仍不得藉此規避刑事處罰，考量罪刑衡平原則
    ，爰參酌刑法第276條第2項業務過失致死罪，以及同法第27
    7條普通傷害罪之處罰法定刑度，增訂因酒駕行為而致人於
    死者，處1年以上7年以下有期徒刑，致重傷者，處6月以上5
    年以下有期徒刑。以期有效遏阻酒駕行為，維護民眾生命、
    身體及財產安全。酒後駕車足以造成注意能力減低，提高重
    大違反交通規則之可能。行為人對此危險性應有認識，卻輕
    忽危險駕駛可能造成死傷結果而仍為危險駕駛行為，嚴重危
    及他人生命、身體法益。原依數罪併罰處理之結果，似不足
    以彰顯酒駕肇事致人於死或重傷之惡性...故增訂第二項加
    重結果犯之刑罰有其必要性」，可知立法者係考量酒後駕車
    之危險性，以及各類型加重結果犯間之衡平性，故將酒後駕
    車因而致人於死之行為態樣明文處罰，亦未變更加重危險犯
    之內涵。酒後駕車致人於死之規定既為加重結果犯，自須行
    為人酒後不能安全駕駛之行為，因其行為特有之危險，導致
    被害人死亡結果之發生，兩者間有相當因果關係，始能成立
    。如果被害人死亡之結果係因其他原因所導致，而與行為人
    酒後駕駛動力交通工具所產生之特有危險無關者，自不能僅
    單以行為及結果均存在，即遽論其構成本項加重結果犯之規
    定。
　⒉本案被告於酒後駕車時，其酒後駕車產生的特有危險，應係
    酒精效力發作後導致行車注意力無法集中，於行車過程中的
    反應操控能力降低，例如：被告因此駕車往路旁偏移、自撞
    路旁的電線桿。
　　而被害人王仁祥的死亡原因，則係因為被告駕車往路旁偏移
    、自撞電線桿、自陷於路旁泥土後，被告疏未豎立車輛故障
    標誌或其他明顯警告設施，僅想到要將受困路旁泥土中之車
    輛駛出脫困，遭撞擊之電線桿因不堪被告車輛來回拉扯而斷
    裂傾斜，電線桿上之電線下垂至路面中央，被告又疏未及時
    將該下垂的電線排除，導致騎乘機車通過的王仁祥頸部遭下
    垂至路面中央之電線勾纏而人車倒地，受有頭頸部鈍傷、頸
    椎骨折併中樞神經損傷等傷害，而不治死亡，已如前述，則
    被告造成王仁祥死亡的過失行為，應係疏未豎立車輛故障標
    誌或其他明顯警告設施提醒來往車輛，及未及時將下垂至路
    面中央的電線排除，而非被告先前因酒後駕車，因酒精發揮
    作用導致注意力不集中、反應力降低的行為，被告自撞電線
    桿前的酒駕行為，與王仁祥的死亡結果，二者之間即無相當
    因果關係。
　　至於任何人如遇車輛陷於泥土低地動彈不得，衡情均會想辦
    法嘗試將車輛駛離該泥濘窪地，被告駕車嘗試想將車輛從泥
    土低地駛出，客觀上雖然也是酒後駕車行為，然誠如前述，
    王仁祥的死亡結果係源自被告發生事故後，沒有豎立車輛故
    障標誌或其他明顯警告設施提醒來往車輛，及未及時將下垂
    至路面中央的電線排除，並非源自於被告此時的駕駛行為，
    難認被告嘗試駕車駛離泥土低地的行為，與王仁祥的死亡結
    果之間具有相當因果關係。
　⒊以上理由，應係原起訴檢察官起訴被告構成本院上開所認定
    的二罪緣故，二審檢察官於本院變更法條，並無理由。
四、被告於犯罪事實二所為，係犯道路交通管理處罰條例第86條
    第1項、刑法第276條之汽車駕駛人無駕駛執照駕車過失致人
    於死罪，依道路交通管理處罰條例第86條第1項規定，應依
    刑法第276條的刑度，加重其刑至二分之一。
五、被告於犯罪事實一犯行，有刑法第47條第1項刑的加重事由
    ：
　　被告前因公共危險案件，經原審法院以107年交簡字第2669號
    判決判處有期徒刑3月確定，並於107年9月13日易科罰金執行
    完畢，有被告前案紀錄表可參，被告於5年以內再故意犯本
    件有期徒刑以上之酒後駕車罪，為累犯，被告於前案執行完
    畢後短短五年內故意犯罪，對於刑罰的反應力薄弱，有特別
    惡性，且無司法院大法官會議釋字第775號解釋所稱：「經
    以累犯加重其刑，導致被告所受之刑罰超過其所應負擔罪責
    之個案，其人身自由因此遭受過苛之侵害部分」，仍應依刑
    法第47條第1 項規定加重其刑。
六、被告並無自首的適用：
　㈠被告於警察到場時，否認其從飲酒地點一路開車到案發現場
    ，辯稱：原來是洪偉淇開車載伊，撞到電線桿後，洪偉淇下
    車離開了，伊才坐上駕駛座試圖將車輛移開等語，有被告初
    到案的第一次警詢筆錄在卷可參（相字卷第13頁以下），嗣
    司法警察詢問洪偉淇（相字卷第43頁洪偉淇警詢筆錄），並
    依洪偉淇所述其和被告飲酒後的相關行程調閱錄影帶，得悉
    被告飲酒後即開始駕駛上開車輛，並載洪偉淇前往超商領錢
    等情（相字卷第119頁以下），被告於第二次警詢筆錄才坦
    承犯罪事實一的犯罪事實（相字卷第27頁），因此被告就犯
    罪事實一並無自首的適用。
　㈡被告第一次警詢筆錄中雖然坦承自己駕車試圖將車輛駛離泥
    土低地，但辯稱：是洪偉淇酒後駕車，伊坐在副駕駛座睡覺
    ，聽到碰撞的聲音醒來，才知道洪偉淇撞上電線桿，伊沒有
    看見王仁祥躺在路中，也不知道是誰報警及通知救護車等語
    （相字卷第17頁），即否認其係依照道路交通事故處理辦法
    第3條規定，應在事故地點適當距離處，豎立車輛故障標誌
    或其他明顯警告設施的駕駛人或肇事人身分，即否認有上開
    過失行為，更否認知悉因而致王仁祥死亡的行為，因此被告
    於犯罪事實二中亦無自首的適用。　　　
七、撤銷原審部分判決的理由（即上開犯罪事實二無照駕駛致人
    於死部分）：
　㈠原審審理後，認為被告此部分犯行事證明確，予以論罪科刑
    ，固非無見，然查：　　
　⒈被告此部分犯行，應係構成道路交通管理處罰條例第86條第1
    項、刑法第276條汽車駕駛人無駕駛執照駕車過失致人於死
    罪。原審僅認定被告構成刑法第276條過失致人於死罪，認
    事用法及量刑均有錯誤。
　⒉刑法第47條累犯之構成，係以受前案徒刑執行完畢後，五年
    以內「故意」再犯有期徒刑之罪者。被告於犯罪事實二無駕
    駛執照過失致人於死犯行，係過失犯，並不構成累犯，原審
    判決主文欄也未認定被告此部分構成累犯，乃屬正確，然原
    審判決理由欄卻又稱：「而被告...另所犯過失致人於死罪
    ，雖與前案罪質不同，卻是因為被告在酒後肇事所導致...
    故仍認本案均有依刑法第47條第1項規定加重其最低本刑之
    必要，而依法予以加重其刑」，論理顯與判決主文矛盾，而
    有瑕疵。　
  ㈡檢察官提起上訴，主張被告應構成刑法第185條之3第2項前段
    酒後駕車致人於死罪，並無理由，已如前述。
　　另檢察官上訴主張：被告前已因酒駕遭法院判刑，仍不知改
    過觸犯本罪，犯後未能及時面對自己的過錯，亦未與被害人
    家屬和解，賠償被害人家屬，原審量刑過輕等語，經查：檢
    察官所指的上開情形，均經原審於量刑時加以審酌，並不足
    以構成本院調高被告刑度的事由，因此檢察官此部分上訴理
    由亦無可採。
　　檢察官上開上訴理由雖無可採，然原審既然有上開違法瑕疵
    ，仍屬無可維持，應由本院予以撤銷改判。　　
　㈢爰審酌被告明知自己的駕駛執照已經主管機關吊銷，而未領
    有駕駛執照，竟仍於本次酒後駕駛車輛上路，於不慎自撞路
    邊電線桿後，只顧著自己駕車脫困，疏未注意應在適當距離
    處豎立車輛故障標誌或其他明顯警告設施，提醒往來的用路
    人注意，於撞斷電線桿扯斷電線後，應該知悉下垂的電線將
    可能危害到往來交通使用者的安全，竟仍未儘快排除，造成
    被害人王仁祥騎車路過遭下垂的電線勾纏，人車倒地死亡，
    被告的過失程度可謂重大，另被告犯後一度否認係駕車撞倒
    電線桿的駕駛人，辯稱是同車乘客洪偉淇開車，即否認有上
    開注意義務，企圖將肇事責任推給他人，亦有不該。惟念被
    告嗣後於警察調查到相關證據後，即於警詢、偵查、法院審
    理過程坦承犯行，態度尚可，暨斟酌被告自陳的高職畢業，
    未婚，沒有小孩，目前與母親及哥哥同住，從事工地搭圍牆
    的工作，及目前尚未與被害人家屬達成和解，被害人家屬已
    先從被告投保的保險中領取強制保險金200萬元（本院卷第1
    01頁新光產物保險股份有限公司函參照）等一切情狀，量處
    如主文第2項所示之刑。
八、駁回上訴的理由（即犯罪事實一酒後駕車部分）：
　㈠原審審理後，認為被告此部分犯行事證明確，乃適用上開實
    體法規，並審酌被告前已有酒後駕車遭法院判刑的紀錄，竟
    再於本案飲用酒類呼氣所含酒精濃度達每公升0.46毫克，實
    際已無法安全駕駛之情形下，冒然駕駛自小客貨車上路，無
    視其他用路人生命、財產安全，應予嚴懲，兼考量被告犯後
    一度否認犯行，辯稱是同車乘客洪偉淇開的車，企圖將肇事
    責任推給他人，嗣後才坦承犯罪，態度尚可，暨被告的犯罪
    動機、目的、手段，及自陳的智識程度、生活情況等一切情
    狀，量處有期徒刑7月。
　㈡經核原審此部分的認事用法並無違誤，量刑亦屬妥適。
　㈢檢察官上訴雖主張：被告前已因酒駕遭法院判刑，仍不知改
    過觸犯本罪，且犯後未能及時面對自己的過錯，原審量刑過
    輕等語。然查：原審判決就被告量刑部分，已審酌刑法第57
    條規定之多款量刑事由，諸如被告之犯罪動機、目的，被告
    之品行、所生危害、犯後態度，及被告智識程度、生活狀況
    ，並未逾越法定刑度，亦無濫用裁量之情事，檢察官上訴主
    張原審量刑過輕云云，並無理由，應予駁回。
九、被告上開二罪符合數罪併罰酌定應執行刑的條件，爰衡量被
    告的整體犯罪情節及犯後態度，判決如主文所示。　　
據上論結，應依刑事訴訟法第368條，第369條第1項前段、第364
條、第299條第1項前段，判決如主文。
本案經檢察官莊士嶔提起公訴，檢察官林志峯到庭執行職務。
中　　華　　民　　國　　111 　年　　1 　　月　12 　　日
                  刑事第五庭    審判長法　官  蔡廷宜
                                      法　官  林坤志
                                      法　官  蔡川富
以上正本證明與原本無異。
檢察官就全案如不服本判決應於收受本判決後20日內向本院提出
上訴書，其未敘述上訴理由者並得於提起上訴後20日內向本院補
提理由書。
被告就犯罪事實二部分，如不服本判決應於收受送達後20日內向
本院提出上訴書狀，其未敘述上訴理由者，並得於提起上訴後20
日內向本院補提理由書（均須按他造當事人之人數附繕本）「切
勿逕送上級法院」。
犯罪事實一部分，被告不得上訴。
　　　　　　　　　　　　　　　　　　　書記官  黃心怡　　
中　　華　　民　　國　　111 　年　　1 　　月　　12　　日
附錄本案論罪科刑法條：
中華民國刑法第185條之3
駕駛動力交通工具而有下列情形之一者，處2年以下有期徒刑，
得併科20萬元以下罰金：
一、吐氣所含酒精濃度達每公升零點二五毫克或血液中酒精濃度
    達百分之零點零五以上。
二、有前款以外之其他情事足認服用酒類或其他相類之物，致不
    能安全駕駛。
三、服用毒品、麻醉藥品或其他相類之物，致不能安全駕駛。
因而致人於死者，處3年以上10年以下有期徒刑；致重傷者，處1
年以上7年以下有期徒刑。
曾犯本條或陸海空軍刑法第54條之罪，經有罪判決確定或經緩起
訴處分確定，於五年內再犯第1項之罪因而致人於死者，處無期
徒刑或5年以上有期徒刑；致重傷者，處3年以上10年以下有期徒
刑。

道路交通管理處罰條例第86條
（刑責之加重及減輕）
汽車駕駛人，無駕駛執照駕車、酒醉駕車、吸食毒品或迷幻藥駕
車、行駛人行道或行經行人穿越道不依規定讓行人優先通行，因
而致人受傷或死亡，依法應負刑事責任者，加重其刑至二分之一
。
汽車駕駛人，在快車道依規定駕車行駛，因行人或慢車不依規定
，擅自進入快車道，而致人受傷或死亡，依法應負刑事責任者，
減輕其刑。

中華民國刑法第276條
因過失致人於死者，處5年以下有期徒刑、拘役或50萬元以下罰
金。